臺灣高等法院高雄分院刑事判決　　　　　九十一年度上訴字第一五八號
　　上　訴　人
　　即　被　告　甲○○
　　選任辯護人　林樹根　律師
　　　　　　　　邱麗妃
　　　　　　　　莊雯琇
右上訴人因強盜案件，不服臺灣高雄地方法院九十一年度訴字第六０四號中華民國九
十一年五月八日第一審判決（起訴案號：臺灣高雄地方法院檢察署九十年度偵字第二
一八一八號），提起上訴，本院判決如左：
      主      文
原判決撤銷。
甲○○攜帶兇器竊盜，累犯，處有期徒刑壹年陸月。
扣案之螺絲起子壹支沒收。
      事      實
一、甲○○前曾於於民國（下同）八十五年間因竊盜案件，經原審法院判處有期徒刑
    七月確定，於八十六年四月十九日執行完畢，仍不知警惕，於九十年十一月十八
    日上午十一時二十五分許，意圖為自己不法之所有，攜帶客觀上對人之生命、身
    體構成威脅，足供兇器使用之螺絲起子一支，趁乙○○不在家，且一樓側門未上
    鎖之際，自乙○○位於高雄市○○區○○街一０四號住處之一樓側門進入屋內三
    樓房間內（無故侵入住宅部分未據告訴），竊取乙○○所有之美金一元紙鈔十五
    張（約折合新台幣五百十元）、日幣紙鈔一萬元四張、五千元一張、一千元一張
    （合計日幣四萬六千元，約折合新台幣一萬二千四百元）、鑲玉白金戒指、白金
    鑽石戒指、鑲黃水晶鑽Ｋ金戒指各一只、鑲鑽Ｋ金戒指、鑲玉翠鑽Ｋ金、鑲玉白
    金戒指各一只，共計六只（價值約新台幣五十九萬元），得手後，正欲離去之際
    ，適乙○○返家，發覺住宅三樓有人，立即請鄰居丙○○持一支勾鐵門所用之鐵
    條陪同進入屋內，丙○○在一、二樓樓梯間發現甲○○，拉扯甲○○胸前衣服，
    二人均摔落一樓地上，丙○○仍緊抓甲○○外套，欲予逮捕，二人在地上拉扯，
    甲○○因掙脫外套被卸下，而趁隙奪門脫逃，於逃至高雄市○○街與大連街口時
    ，為據報趕至之警員當場逮捕，並扣得甲○○所有供竊盜用之螺絲起子一支。
二、案經高雄市政府警察局三民第一分局移送臺灣高雄地方法院檢察署檢察官偵查起
    訴。
      理      由
一、訊據上訴人即被告甲○○對其於右揭時地，持螺絲起子一支，進入乙○○所有之
    前開美金、日幣及鑽戒等財物，於掙脫丙○○之逮捕後，逃至高雄市○○街與大
    連街口時，為警當場逮捕之事實，坦承不諱，核與被害人乙○○指訴及證人丙○○證述之情節相符，並有現場照片四張、贓物認領保管收據一紙附卷可稽，復有
    扣案之螺絲起子一支足資佐證，被告罪證已甚明確，犯行洵堪認定。
二、核被告甲○○所為，係犯刑法第三百二十一條第一項第三款之攜帶兇器竊盜罪。
    公訴人以被告於竊盜得手後欲離去時，在一樓樓梯間被丙○○發現，被告為防護
    贓物，脫免逮捕，對丙○○施以強暴，以拳頭毆打丙○○，並以螺絲起子刺傷丙○○，致丙○○受有左耳後撕裂傷、右大腿擦傷、左手臂擦傷、右腳踝扭傷等傷
    害，因認被告係犯刑法第三百二十九條之準強盜罪嫌云云；然查刑法第三百二十
    九條之準強盜罪，係以竊盜或搶奪，因防護贓物、脫免逮捕或湮滅罪證，而當場
    施以強暴脅迫，為構成要件，而所謂強暴，謂直接或間接對於人之身體施以暴力
    ，壓制被害人之抗拒，或使被害人處於不能抗拒之狀態，如行為人僅有強力排除
    猛拖之被動行為，尚難認為有積極暴行而達於強暴脅迫之程度，最高法院四十三
    年台上字第六七０號及八十二年台上字第三八四二號判決著有明文。經查被告自
    警訊以迄本院審理時始終否認有對被害人丙○○施暴之行為，辯稱伊竊取財物得
    手後，下樓梯要逃離時，在二樓下一樓之樓梯間，為丙○○發現，丙○○拉住伊
    外套，伊與之拉扯，二人跌落一樓，抱在一起，丙○○一直打伊，並緊拉伊外套
    不放，伊用手抵擋，並卸下外套，奪門而逃，伊並未以螺絲起子刺傷丙○○云云
    ；而被害人丙○○於警訊時固陳稱：「：：我乘何嫌（即被告）要逃離不備之際
    ，我就用雙手拉住何嫌的外套，並摔倒他，：：何嫌就立即用拳頭毆打我，我就
    與他發生扭打，何嫌就持螺絲起子往我的左手臂、左耳後腦部及右腿部刺下：：
    」、「何嫌以螺絲起子刺傷我，造成我左耳後撕裂傷及右大腿部擦傷及左手臂擦
    傷等，並造成我右腳踝扭傷」等語（見警卷第五頁），然其於原審審理時，已澄
    清表示：案發當時，伊抓住被告胸口，二人拉拉扯扯就滾到樓下，被告並沒有出
    手打伊，至於伊耳朵如何受傷，伊並不知道，係事後別人告訴伊耳朵受傷，伊才
    知道等語（見原審卷第二十三頁），於本院審理時除如原審之供述外，並鄭重表
    示：被告沒有用螺絲起子戳伊等語（見本院九十一年七月十九日筆錄），苟被告
    確有持螺絲起子刺傷丙○○，則丙○○所受之傷，應為穿刺傷，然觀諸高雄醫學
    大學附設中和紀念醫院出具之診斷證明書之記載，被害人丙○○所受之傷為左耳
    後撕裂傷、右大腿擦傷、左手臂擦傷、右腳踝扭傷，並無任何穿刺傷，且依該醫
    院九十一年一月九日（91）高醫附祕字第００九０號覆檢察官函內容可知，丙○○於九十年十一月十八日前往該院就診時，並未告知是否遭利器所傷，只主訴為
    小偷所打傷（見偵查卷第二十一頁），則倘其確有遭被告持螺絲起子攻擊受傷，
    豈會未主動告知問診之醫師﹖至被害人乙○○於警訊時雖陳稱有看到丙○○流血
    ，被告手持螺絲起子等語（見警卷第三頁），然其於檢察官偵查中則供稱：「我
    沒有注意到謝先生（即丙○○）與被告扭打時有無受傷」等語（見偵查卷第二十
    頁），足見乙○○並未親眼目擊被告有持螺絲起子攻擊丙○○，是則乙○○之陳
    述，實無法作為被告有持螺絲起子刺傷丙○○之證據資料。再者，倘被告有以拳
    頭毆打丙○○，則丙○○臉部或身上應有瘀青才是，然上揭診斷證明書亦無任何
    瘀傷之記載，丙○○所受之傷，應係自一、二樓樓梯間跌落一樓與被告在地上拉
    扯所致，由上足證被告並未以螺絲起子刺傷及以拳頭打傷丙○○；準此，丙○○
    於警訊時陳稱被告有以拳頭及螺絲起子打傷伊乙情，即與事實不符，而有瑕疵，
    自不足採。至被告與丙○○拉扯掙脫之行為，實屬一般人生理本能之反應，充其
    量，亦只是脫免逮捕之消極被動行為，與積極施以暴力攻擊以拒退被害人之行為
    有間，揆諸前揭判決所示，尚難論以刑法第三百二十九條之準強盜罪（如被告構
    成強盜罪，亦應係刑法第三百三十條之加重準強盜罪才是），是公訴人認被告係
    犯準強盜罪，尚有未洽，起訴法條應予變更。被告曾於八十五年間，因犯竊盜案
    ，經原審法院判處有期徒刑七月，於八十六年四月十九日執行完畢，有台灣高等
    法院被告全國前案紀錄表附卷可稽，其於執行完畢後，五年以內再犯本件有期徒
    刑以上之罪，應依刑法第四十七條以累犯論處，而加重其刑。
三、原審予以論罪科刑，固非無見，惟被告係犯加重竊盜罪，而非準強盜罪，已如前
    述，原審認被告係犯加重準強盜罪，尚有違誤，被告上訴執此指摘原判決不當，
    非無理由，應由本院將原判決撤銷，審酌被告曾有多次竊盜前科，素行不佳，其
    對本件竊盜案自始坦白承認，態度良好，及其有一甫出生六個月之子賴其扶養有
    戶籍謄本在卷可稽等情狀，爰予科處有期徒刑壹年陸月，扣案之螺絲起子一支，
    係被告所有供竊盜犯罪所用之物，業據被告陳明在卷，爰依刑法第三十八條第一
    項第二款之規定，予以宣告沒收。
據上論斷，應依刑事訴訟法第三百六十九條第一項前段、第三百六十四條、第二百九
十九條第一項前段、第三百條，刑法第三百二十一條第一項第三款、第四十七條、第
三十八條第一項第二款，判決如主文。
本案經檢察官陳新慶到庭執行職務。
中    華    民    國     九十一     年       八       月      十三      日
                              臺灣高等法院高雄分院刑事第四庭
                                  審判長法官  蕭權閔
                                        法官  李嘉興
                                        法官  陳吉雄
右正本證明與原本無異。
檢察官如不服本判決應於收受本判決後十日內向本院提出上訴書狀，其未述上訴理
由者，並得於提起上訴後十日內向本院補提理由書狀（均須按他造當事人之人數附繕
本)「切勿逕送上級法院」。
被告不得上訴。
                                      書記官  黎  珍
中    華    民    國     九十一     年       八       月       十五     日
附錄：本判決論罪科刑法條：
刑法第三百二十一條第一項第三款：
犯竊盜罪而有左列情形之一者，處六月以上五年以下有期徒刑：
三、攜帶兇器而犯之者。
                                                                        ｋ
